【裁判字號】    98,交聲,1692
【裁判日期】    980706
【裁判案由】    違反道路交通管理處罰條例聲明異議
【裁判全文】
臺灣臺北地方法院交通事件裁定        98年度交聲字第1692號
原處分機關  交通部公路總局臺北區監理所
異  議  人
即受處分人  甲○○
上列異議人即受處分人因違反道路交通管理處罰條例案件，對於
交通部公路總局臺北區監理所中華民國98年4 月2 日所為之處分
（北監自裁字裁40-Z00000000號），聲明異議，本院裁定如下：
    主  文
異議駁回。
    理  由
一、原處分意旨略以：異議人即受處分人甲○○於於民國97年12
    月24日17時19分許，駕駛車號1088-QK 號自用小客車，行經
    國道三號公路南下279 公里附近，因該路段最高速限為時速
    110 公里，而異議人所駕前開車輛，經現場執勤之內政部警
    政署國道公路警察局第八警察隊（下稱原舉發單位）員警於
    測量距離404.3 公尺處，以雷達（射）測定當時其時速為13
    5 公里，已超過規定最高限速25公里，遂當場攔停舉發，嗣
    經調查之結果，仍認為異議人有上開違規行為，遂依道路交
    通管理處罰條例第33條第1 項第1 款規定，裁處異議人罰鍰
    新臺幣（下同）3,500 元，併依同條例第63條第1 項記違規
    點數1 點等語。
二、異議意旨略以：異議人固不否認於上開時間點駕駛上開車輛
    行經上開地點之事實，惟員警舉發過程中尚有其他車輛行經
    該處，且測速地點距離其當時行車位置甚遠，並無其他照片
    等證據可認係其所駕駛之車輛超速，又其駕駛當時已將車輛
    定速於時速110 公里，此亦可由其所提出卷附之原廠檢測車
    輛定速拍攝光碟可證，顯見其當時並未超速，為此聲明異議
    ，請求撤銷原處分云云。
三、按汽車行駛於高速公路、快速公路或設站管制之道路，行車
    速度超過規定之最高速限或低於規定之最低速限者，處汽車
    駕駛人新臺幣3,000 元以上6,000 千元以下罰鍰，並記違規
    點數1 點，道路交通管理處罰條例第33條第1 項第1 款、第
    63條第1 項第1 款分別定有明文。
四、經查：上開異議人駕車在高速公路行駛，而當場為警攔停舉
    發時速超過最高限速25公里之事實，除據異議人自承遭攔停
    開單之情無誤外，證人即舉發員警乙○○（測速攔停者）、
    丙○○（製單者）亦於本院訊問時到庭結證明確，並有舉發
    違反道路交通管理事件通知單、原舉發單位98年1 月22日公
    警八交字第0980870124號函文暨本件雷射測速儀檢定合格證
    書（檢定日期：97年7 月22日，有效期限：98年7 月31日）
    各乙件在卷可稽；觀諸證人乙○○當庭結證稱：我手持測速
    槍對著前方一定距離的車道上，看到車輛就扣扳機鎖定，當
    時瞄準器的紅點瞄準異議人的車輛，我從測速槍的視窗螢幕
    中看到異議人車輛當時的時速，因而知道該車超速，遂攔停
    該車，如果瞄準的車輛超速，我目光就會始終注意該車，且
    「螢幕就會顯示這個速度，一直到我下次扣扳機」，如果瞄
    準的車輛沒有超速，我就會再度扣扳機瞄準別台車，所以一
    旦瞄準到異議人車輛超速，就不可能知道其左邊或右邊的車
    輛有無超速，「（問：上開函文中提到測距404 點3 公尺，
    不受他車影響，是此何意？）雷射槍原來是用來測距離，後
    來發展成測速，就是用物體移動的距離來換算它的時速，測
    距就是指他被測得135 公里時我跟他的距離，不受他車影響
    是因為雷射槍是雷射光束直直的一條線射過去，所以光束打
    在這台車上面，螢幕上顯示的就是這台車的車速，而顯示器
    上的紅點就是光束打的位置」，當螢幕顯示這台車超速，我
    們眼睛視線就不會離開那部車子等語（見本院98年5 月13日
    訊問筆錄），其業已就透過雷射槍光束鎖定異議人車輛而在
    螢幕上同時顯示出該車車速，因而知悉該車超速，遂將之攔
    停舉發之經過及雷射槍之設計原理與操作方法等節證述明確
    ，客觀上並無任何悖於常理之處，異議人對雷射槍之設計原
    理及本件所使用之雷射槍於當時仍處於檢驗合格期限之內亦
    無質疑，僅辯稱可能是員警有所誤認，且稱可能是「因雷射
    打到車子反彈，超速車發現降下速度後，後車又跟上來在雷
    射框裡，但已出現紅點，故沒有再扣扳機直接攔下」云云，
    惟依乙○○之證詞，其係根據雷射槍光束射出後在螢幕上所
    呈現「異議人車輛之車速」來進行攔停，並非因螢幕上曾顯
    示出「異議人車輛之經過」而加以攔停，其所稱鎖定後目光
    即始終注視異議人車輛迄至攔下為止乙節，衡量當時雙方人
    車相對距離（即測距）為404.3 公尺，亦難認該距離將導致
    員警誤攔他車之結果，是異議人所謂「員警誤認」云云，反
    係其對於雷射槍之設計原理與機器呈現方式有所誤解，相較
    之下，應以乙○○之上開結證為可信，異議人此部分異議理
    由，尚非有據。雖異議人又稱自己於行車當時有定速110 公
    里，並提出至中華賓士車廠檢測之原廠定速檢測光碟乙片以
    佐其說，然經本院勘驗之結果，光碟內容僅有拍攝該車儀表
    板定速為110 公里與拍攝當時駕駛前座之螢幕出現106 點多
    至107 點多不等車速之連續畫面（見卷附光碟內容翻拍照片
    兩張），至多可因此知悉該車或有配備此一功能，但因缺乏
    異議人為警舉發「當時」該車之車速歷史紀錄、異議人有無
    確實設定定速110 公里等進一步之資料內容，故仍無從證明
    異議人當時駕駛該車之車速，尚不得據此執為對異議人有利
    之認定，故其此部分異議理由，亦因查無實據而無從採信。
五、綜上，本件異議人於前揭時地確有上開在高速公路上超速行
    駛之違規行為，原處分機關依道路交通管理處罰條例第33條
    第1 項第1 款、第63條第1 項及違反道路交通管理事件統一
    裁罰基準表之規定，衡量異議人超速20公里以上未滿40公里
    ，因而裁處異議人罰鍰3,500 元，並記違規點數1 點，核無
    違誤，異議人之異議為無理由，自應駁回其異議。
六、據上論斷，應依道路交通管理處罰條例第87條第2 項，道路
    交通案件處理辦法第19條，裁定如主文。
中    華    民    國    98    年    7     月    6     日
                  交通法庭    法  官  吳勇毅
上正本證明與原本無異。
如不服本裁定，應於送達後5 日內，向本院提出抗告狀。
                              書記官  游秀珠
中    華    民    國    98    年    7     月    7     日


司法院資訊處製作；財團法人民間司法改革基金會備份。
